【裁判字號】    88,訴,278
【裁判日期】    890110
【裁判案由】    行使偽造文書等
【裁判全文】
臺灣花蓮地方法院刑事判決                        八十八年度訴字第二七八號
    公  訴  人  臺灣花蓮地方法院檢察署檢察官
    被      告  乙○○
右列被告因行使偽造文書等案件，經檢察官提起公訴（八十八年度偵字第二五一六號
），本院判決如左︰
    主  文
乙○○無罪。
    理  由
一、公訴意旨略以：被告乙○○意圖為自己不法之所有，於民國八十八年五月十四日
    上午七時許，至花蓮縣秀林鄉和平村和中九三號親戚甲○○住處，趁機取得甲○
    ○所有之存摺及印鑑後，至花蓮縣新城鄉新城六支郵局，盜用甲○○印文，偽造
    提領新台幣（下同）五萬元之提款單，交予郵局行員，使行員陷於錯誤，交付五
    萬元予乙○○，致生損害於甲○○及新城六支郵局。又乙○○得手後即將甲○○
    所有之存摺及印鑑丟棄。因認被告涉犯刑法第二百十六條、第二百十條行使偽造
    思文書罪嫌，第三百三十九條第一項詐欺罪嫌，且所犯三罪間有方法結果之牽連
    關係云云。
二、按犯罪事實應依證據認定之，無證據不得推定其犯罪事實；又不能證明被告犯罪
    者，應諭知被告無罪之判決，刑事訴訟法第一百五十四條、第三百零一條第一項
    分別定有明文。又事實之認定，應憑證據，如未能發現相當證據，或證據不足以
    證明，自不能以推測或擬制之方法，為裁判基礎（最高法院四十年台上字第八六
    號判例參照）。再認定不利於被告之事實，須依積極證據，苟積極證據不足為不
    利於被告事實認定時，即應為有利於被告之認定，更不必有何有利之證據（最高
    法院三十年上字第八一六號判例）；而所謂「積極證據足以為不利被告事實之認
    定」係指據為訴訟上證明之全盤證據資料，在客觀上已達於通常一般之人均不致
    於有所懷疑，而得確信被告確曾犯罪之程度，若未達到此一程度，而有合理懷疑
    之存在時，即無從為有罪之認定（最高法院七十六年台上字第四九八六號判例）
    。再者，刑法第二百十條之偽造文書，以無制作權人冒用他人名義而制作該文書
    為要件之一，如果行為人基於他人之授權委託，即不能謂無制作權，自不成立該
    條之罪（最高法院四十七年台上字第二二六號判例意旨參照）。
三、訊據被告則堅決否認其涉前開公訴人所指之罪嫌，辯稱：伊於右揭時地係向甲○
    ○借款五萬元，經甲○○之同意並告知存摺放置處後，始取走甲○○之印鑑及存
    摺，至郵局提款五萬元，伊領款後回到家中，發現甲○○之存摺遺失，即至甲○
    ○家告知此事，同時歸還印鑑等語。經查：被告於八十八年五月十四日上午七時
    許，至花蓮縣秀林鄉和平村和中九三號親戚甲○○家中，向甲○○借款五萬元，
    甲○○同意，被告遂取走甲○○之印鑑及存摺，至花蓮縣新城鄉新城六支郵局，
    書寫提款單提領五萬元，之後因不慎將存摺遺失，乃至甲○○家中告知甲○○此
    事，並歸還印鑑，甲○○於被告歸還印鑑時即知被告至郵局提領五萬元，甲○○
    亦表示同意，甲○○本不欲提出本件告訴，但被告之夫與被告感情不睦，促甲○
    ○申告，甲○○不懂法律始為之等情，經被害人甲○○於本院訊問陳稱屬實，核
    與被告前開所辯情節相符，被告係經甲○○同意後，始取走其印鑑及存摺至郵局
    取款乙節，應堪採信。則被告既經甲○○授權始去提領現款，依據前開說明，被
    告所制作甲○○名義之提款單，即難謂屬偽造私文書，且並無為自己不法所有之
    意圖，亦不能認其所制作甲○○名義之提款單即為詐術之實施，從而被告所為，
    並不能以行使偽造私文書及詐欺罪名相繩。被告於檢察官偵查中亦辯稱甲○○有
    點頭同意其借款一事（偵查卷九頁參照），且綜觀其於警訊、偵查中所言，並未
    自白公訴人所指之犯行，起訴書似有誤會。而本案綜合全盤證據資料，在客觀上
    尚未達於通常一般之人均不致於有所懷疑，而得確信被告確曾犯罪之程度。此外
    ，再經本院依職權調查結果後，亦無其他確切之證據足認被告涉有本件犯行，揆
    諸首揭規定，自應對被告為無罪之諭知。
據上論斷，應依刑事訴訟法第三百零一條第一項判決如主文。
中      華      民      國      八十九      年      一    月    十一    日
                                臺灣花蓮地方法院刑事庭
                                    法  官  楊  碧  惠
右正本證明與原本無異。
如對本判決不服，應於送達後十日內，向本院提出上訴狀。（應抄附繕本）告訴人或
被害人如對於本判決不服者，應具備理由請求檢察官上訴，其上訴期間之計算係以檢
察官收受判決正本之日期為準。
                                   法院書記官
中      華      民      國  八 十 九     年    一     月    十四   日


司法院資訊處製作；財團法人民間司法改革基金會備份。
